臺灣臺中地方法院刑事判決
111年度交簡上字第73號
上  訴  人
即  被  告  徐秀粢


選任辯護人  張佳瑋律師
上列被告因過失傷害案件，不服本院111年度中交簡字第26號中
華民國111年1月14日第一審簡易判決(原聲請簡易判決處刑案號
：110年度偵字第41475號)，提起上訴，本院管轄之第二審合議
庭判決如下：
    主  文
上訴駁回。
    犯罪事實
一、徐秀粢於民國110年1月4日9時46分許，駕駛車號00-0000號
    自用小客車，沿臺中市北區中清路左轉車道由東南往西北方
    向行駛，行抵臺中市北區中清路與育德路交岔路口，欲左轉
    彎至育德路由東北往西南方向路段，本應注意汽車行駛至交
    岔路口，轉彎車應讓直行車先行，而依當時天候晴、日間自
    然光線、柏油路面乾燥、無缺陷、無障礙物、視距良好，客
    觀上並無不能注意之情形，竟疏未注意對向車道有無來車，
    貿然左轉彎，適有陳雯真騎車號000-000號普通重型機車沿
    臺中市北區中清路由西北往東南方向行駛，亦未注意該路段
    速限為每小時50公里，逕以時速61.31公里超速行駛，且未
    注意車前狀況，徐秀粢駕駛之車輛右側車身與陳雯真所騎機
    車前車頭不慎發生碰撞，陳雯真因而人車倒地，造成陳雯真
    受有右腎撕裂傷併血腫及右腎腎盂損傷、肝臟撕裂傷等傷害
    。徐秀粢於肇事後留在現場，並於有偵查犯罪權限之公務員
    尚未發覺犯罪前，主動向到場處理之臺中市政府警察局第二
    分局第二交通分隊警員坦承其為肇事者，自首而接受裁判。
二、案經陳雯真委任紀孫瑋律師訴由臺灣臺中地方檢察署檢察官
    偵查後聲請簡易判決處刑。
    理    由
壹、證據能力方面：
一、本案據以認定上訴人即被告徐秀粢犯罪之被告以外之人於審
    判外之陳述：證人即告訴人陳雯真於警詢及偵詢時之證述等
    部分，公訴人、被告及其辯護人於本院111年4月6日準備程
    序及同年4月19日審理時，均表示同意作為證據使用【見本
    院111年度交簡上字第73號卷宗(下稱本院卷)第37-38、61-6
    4頁】，復經本院審酌認上揭警詢及偵詢分別係承辦警員或
    檢察事務官依法通知詢問，該等證據作成及取得均無違法、
    不當或顯不可信之情況存在，應屬適當，依刑事訴訟法第15
    9條之5第1項之規定，具有證據能力。
二、又本案認定事實引用之卷內其餘非供述證據，均與本案待證
    事實具有關聯性，並無證據證明係公務員違背法定程序取得
    ，依刑事訴訟法第158條之4規定反面解釋，亦有證據能力。
貳、實體部分：
一、認定犯罪事實所根據之證據及理由：
  ㈠上揭犯罪事實，業據被告於偵詢、本院準備程序及審理時坦
    承不諱【見臺灣臺中地方檢察署110年度他字第5097號偵查
    卷宗(下稱他卷)第19-20頁、本院卷第37、65頁】，核與證
    人即告訴人陳雯真於警詢及偵詢時證述相符【見臺灣臺中地
    方檢察署110年度發查字第699號偵查卷宗(下稱發查卷)第49
    、17-21頁、他卷第19-20頁】，且有中國醫藥大學附設醫院
    診斷證明書、道路交通事故現場圖、道路交通事故調查報告
    表㈠㈡各1紙、現場暨車損照片13張、臺中市政府警察局交通
    事故補充資料表1紙、路口監視器錄影畫面截圖照片3張、行
    車紀錄器錄影畫面截圖照片4張、公路監理電子閘門證號查
    詢汽車駕駛人1紙、臺中市車輛行車事故鑑定委員會鑑定意
    見書(中市車鑑0000000案)1紙、臺中市車輛行車事故鑑定委
    員會110年5月7日中市車鑑字第1100002062號函暨檢附鑑定
    意見書(中市車鑑0000000案)共2紙在卷可稽(見發查卷第23
    、41、43-45、53-65、67、71-73、73-77、85頁、他卷第5-
    6頁、本院卷第41-44頁)，足認被告之自白核與事實相符，
    堪以採認。
  ㈡按汽車行駛至交岔路口，轉彎車應讓直行車先行，道路交通
    安全規則第102條第1項第7款定有明文。本案被告既曾考取
    普通小型車駕駛執照，此有公路監理電子閘門證號查詢汽車
    駕駛人1紙附卷可稽(見發查卷第85頁)，是其對於前開規定
    自應知之甚詳，並應予遵守。經查，本案交通事故發生地點
    係在臺中市北區中清路與育德路交岔路口，該處行車管制號
    誌正常等情，此有道路交通事故現場圖、道路交通事故調查
    報告表㈠㈡各1紙、現場照片6張、路口監視器錄影畫面截圖照
    片3張、行車紀錄器錄影畫面截圖照片4張在卷足憑(見發查
    卷第41、43-45、53-57、71-73、73-77頁)；再依卷附前揭
    道路交通事故調查報告表㈠、現場照片、路口監視器錄影畫
    面截圖照片及行車紀錄器錄影畫面截圖照片所示，本案交通
    事故發生當時天候晴、日間自然光線、柏油路面乾燥、無缺
    陷、無障礙物、視距良好，客觀上並無不能注意之情事。
  ㈢被告竟於案發當時，駕駛該汽車至上揭交岔路口處，未注意
    禮讓屬於直行車之告訴人所騎機車先行，驟然左轉彎欲駛入
    臺中市北區育德路由東北往西南方向路段，致使原行駛在對
    向車道之告訴人所騎機車煞避不及，被告駕駛之車輛右側車
    身即在前揭交岔路口處與告訴人所騎機車前車頭發生碰撞，
    足見被告自有違反道路交通安全規則第102條第1項第7款之
    規定，而有過失；另依臺中市車輛行車事故鑑定委員會鑑定
    意見，亦同研判被告駕駛自用小客車，行至設有行車管制號
    誌交岔路口，左轉彎未讓對向直行車先行，同為肇事原因等
    情，此有臺中市車輛行車事故鑑定委員會鑑定意見書(中市
    車鑑0000000案)1紙、臺中市車輛行車事故鑑定委員會110年
    5月7日中市車鑑字第1100002062號函暨檢附鑑定意見書(中
    市車鑑0000000案)共2紙在卷可稽(見他卷第5-6頁、本院卷
    第41-44頁)，亦同此見解，足徵被告上揭駕駛行為確有過失
    。再告訴人因上開交通事故而送往中國醫藥大學附設醫院急
    診救治，確實受有右腎撕裂傷併血腫及右腎腎盂損傷、肝臟
    撕裂傷等傷害，此有中國醫藥大學附設醫院診斷證明書1紙
    附卷可參(見發查卷第23頁)，是被告過失行為與告訴人之傷
    害結果間，具有相當因果關係，亦可認定。
  ㈣按被害人之過失既與被告之過失，併合而為損害發生之原因
    ，被害人是否與有過失、過失情節之輕重，均攸關被告罪責
    之成立及科刑之審酌，自應詳加審認，以作為論罪科刑之所
    據(最高法院87年度台上字第3312號判決意旨參照)。另按駕
    駛人駕駛汽車，應遵守道路交通標誌、標線、號誌之指示；
    又行車速度，依速限標誌或標線之規定，無速限標誌或標線
    者，行車時速不得超過五十公里；又汽車行駛時，駕駛人應
    注意車前狀況及兩車並行之間隔，並隨時採取必要之安全措
    施，道路交通安全規則第90條第1項、第93條第1項第1款、
    第94條第3項前段分別定有明文。查，本案告訴人騎乘車號0
    00-000號普通重型機車，沿臺中市北區中清路由西北往東南
    方向行駛，駛抵前開交岔路口，且有超速行駛乙情，業經證
    人即告訴人陳雯真於警詢時證述明確(見發查卷第19頁)，而
    告訴人駕駛前開機車行經該路段當時，其時速已達61.31公
    里超速行駛乙情，同經臺中市車輛行車事故鑑定委員會鑑定
    屬實，此有臺中市車輛行車事故鑑定委員會鑑定意見書(中
    市車鑑0000000案)1紙、臺中市車輛行車事故鑑定委員會110
    年5月7日中市車鑑字第1100002062號函暨檢附鑑定意見書(
    中市車鑑0000000案)共2紙附卷供參(見他卷第5-6頁、本院
    卷第41-44頁)，足認告訴人騎車行至上開交岔路口，亦有以
    超出該路段規定速限之車速行駛，未注意車前其他車輛之情
    ，是告訴人於本件事故之發生，容有過失存在，且依臺中市
    車輛行車事故鑑定委員會鑑定意見，研判告訴人駕駛普通重
    型機車，行至設有行車管制號誌交岔路口，超速行駛致遇狀
    況煞閃不及，同為肇事原因，此有臺中市車輛行車事故鑑定
    委員會鑑定意見書(中市車鑑0000000案)1紙、臺中市車輛行
    車事故鑑定委員會110年5月7日中市車鑑字第1100002062號
    函暨檢附鑑定意見書(中市車鑑0000000案)共2紙存卷可憑(
    見他卷第5-6頁、本院卷第41-44頁)，併同此認定。惟此僅
    係告訴人是否與有過失之問題，並不能因此解免被告過失之
    責任，僅得於量刑時予以斟酌，併予敘明。
  ㈤綜上所述，被告之自白有相當證據相佐且與事實相符，本案
    事證明確，被告前揭犯行堪以認定，應予依法論科。
二、論罪科刑：
  ㈠核被告徐秀粢所為，係犯刑法第284條前段之過失傷害罪。
  ㈡本案車禍發生後，報案人或勤指中心轉來資料未報明肇事人
    姓名，臺中市政府警察局第二分局第二交通分隊警員陳聖元
    依據勤指中心之轉報前往現場處理時，並不知肇事者為何人
    ，係被告在場主動向其坦承為肇事駕駛人等情，此有臺中市
    政府警察局道路交通事故肇事人自首情形紀錄表1紙附卷可
    稽(見發查卷第79頁)，故在有偵查權限之警員到場處理前，
    警員既不知犯罪人為何人，仍屬未發覺之罪，而被告對於該
    未發覺之罪主動坦承其係行為人，核與自首成立之要件相符
    ，爰依刑法第62條前段規定減輕其刑。
三、上訴駁回之說明：
  ㈠本案被告及辯護人雖以原審量刑過重，欲與告訴人和解為由
    提起上訴，惟按關於刑之量定，係實體法上賦予法院得為自
    由裁量之事項，苟已斟酌刑法第57條各款所列情狀，而未逾
    越法定刑度，或濫用其權限，即不得任意指摘為違法，最高
    法院分別著有72年台上字第6696號、75年台上字第7033號等
    判決先例及95年度台上字第7315號、95年度台上字第7364號
    等判決意旨足供參照；又在同一犯罪事實與情節，如別無其
    他加重或減輕之原因，下級審法院量定之刑，亦無過重或失
    輕之不當情形，則上級審法院對下級審法院之職權行使，原
    則上應予尊重，最高法院亦著有85年度台上字第2446號判決
    要旨足供參照。經查，本案被告所犯刑法第284條前段之過
    失傷害罪，其過失傷害罪之法定本刑為「1年以下有期徒刑
    、拘役或10萬元以下罰金」。原審就被告所涉過失傷害犯行
    ，引用檢察官聲請簡易判決處刑書之記載，並審酌被告因上
    開過失駕駛行為肇事，並造成告訴人受有上開傷害，所為應
    予非難。又被告坦承犯行之犯後態度，及因賠償金額認知差
    距與告訴人調解未果後，告訴人表明不願再為調解之情形。
    兼衡被告自陳之智識程度、家庭經濟狀況，暨告訴人傷勢情
    形、被告過失責任比例等一切情狀，量處有期徒刑3月，如
    易科罰金，以新臺幣1,000元折算1日之折算標準，要無任何
    違法或罪刑顯不相當之處。實難謂原審有何違法失當可言，
    故本件原審審酌被告於本案犯罪情節之各種情狀，所諭知判
    處之刑度，亦稱妥適。
  ㈡被告及辯護人雖另為請求給予被告緩刑云云，然查，被告固
    未曾因故意犯罪受有期徒刑以上刑之宣告，有臺灣高等法院
    被告前案紀錄表1份附卷可佐(見本院卷第17頁)，惟本案被
    告駕車行為，既有上開過失之情事，致告訴人因而受有前揭
    傷勢而肇事，復未能與告訴人達成和解，並無彌補被害人所
    受傷勢之具體賠償，是以，本院認尚不適宜給予緩刑宣告。
  ㈢綜上所述，原審認事、用法及量刑，尚稱適法妥當，要無違
    誤之處。又被告於本院審理期間，亦未能與告訴人達成和解
    ，是被告提起本件上訴，並無理由，應予駁回。
據上論斷，應依刑事訴訟法第455條之1第1項、第3項、第368條
，判決如主文。
本案經檢察官陳信郎聲請以簡易判決處刑，檢察官朱介斌到庭執
行職務。
中　　華　　民　　國　 111　　年　　4 　　月　　26　　日
　　　　　　　　　刑事第十五庭審判長法　官　簡佩珺
                                    法  官  鄭咏欣
                                    法  官  湯有朋
以上正本證明與原本無異。
不得上訴。
　　　　　　　　　　　　　　　　　　書記官  黃美雲
中　　華　　民　　國　　111 　年　　4 　　月　　26　　日